【裁判字號】    92,訴,1729
【裁判日期】    920923
【裁判案由】    誣告等
【裁判全文】
臺灣高雄地方法院刑事判決                        九十二年度訴字第一七二九號
    公  訴  人  臺灣高雄地方法院檢察署檢察官
    被      告  乙○○
    被      告  甲○○
         （原名 林松福）
右列被告等因誣告等案件，經檢察官提起公訴（九十一年度偵緝字第一七六四號、九
十二年度偵字第六五四三號），本院判決如左：
    主  文
乙○○意圖使他人受刑事處分，向該管公務員誣告，處有期徒刑參月，緩刑貳年。被
訴詐欺部分，無罪。
甲○○無罪。
    事  實
一、乙○○明知其於民國九十年五月間，向安信信用卡股份有限公司（原名為華信安
    泰信用卡股份有限公司，以下稱安信信用卡公司）申請之卡號00000000
    00000000號ＶＩＳＡ信用卡一張，業於同年六月間借予其弟甲○○（原
    名林松福），並授權甲○○使用。嗣於九十一年五月間，因甲○○未依約繳納新
    台幣（下同）二十三萬三千四百四十二元之信用卡費及循環利息，安信信用卡公
    司乃向乙○○進行催收帳款，詎乙○○為免除債務，竟意圖使甲○○受刑事處分
    ，而於九十一年五月七日上午十時十分許，前往屏東縣警察局向偵查員王明義報
    案並謊報上開信用卡係遭其弟甲○○冒名申請，再將屏東縣警察局受理刑事案件
    報案三聯單連同其簽署內容為甲○○未經其同意冒名申請前開信用卡之聲明書一
    份寄交予安信信用卡公司，嗣經安信信用卡公司訴請臺灣高雄地方法院檢察署（
    以下簡稱高雄地檢署）偵辦，由高雄地檢署發交高雄市政府警察局三民第二分局
    調查時，乙○○於九十一年八月二十二日上午十時四十分許，在高雄市政府警察
    局三民第二分接受詢問時，仍向賴俊明偵查員謊報甲○○未經其同意證冒名申請
    信用卡，嗣經高雄市政府警察局三民第二分局以甲○○涉嫌偽造文書、詐欺等案
    件移送高雄地檢署偵辦後，經檢察官於九十二年三月十九日開庭訊問時，乙○○
    始自白上述誣告之情。
二、案經安信信用卡公司訴請臺灣高雄地方法院檢察署檢察官及檢查自動檢舉偵查起
    訴。
    理  由
壹、被告乙○○有罪部分：
一、右揭事實，迭據被告乙○○於偵查及本院審理中坦承不諱，核與告訴代理人黃巧
    蓉於警訊、偵查中指訴情節相符，並有屏東縣警察局受理刑事報案三聯單、被告
    乙○○簽署之聲明書及高雄市政府警察局三民第二分局九十二年七月三十日之警
    訊筆錄可稽（見發查卷第六頁、他字卷第六、七頁及本院卷第六九頁），是被告
    乙○○之自白核與事實相符，堪信為真實。本案事證明確，被告之犯行應堪認定
    。
二、核被告乙○○所為，係犯刑法第一百六十九條第一項之誣告罪。又被告乙○○在
    所誣告之案件確定前，於偵查及本院審理中自白誣告之犯行，有九十二年三月十
    九日偵訊筆錄及本院審理筆錄在卷可憑（見偵緝卷第三八頁），應依刑法第一百
    七十二條規定減輕其刑。爰審酌被告乙○○因恐無力賠償，竟率爾誣指他人犯罪
    ，造成司法資源之浪費，且有使他人陷於無故受司法訴追之危險，惡性非輕，惟
    念其於偵查中即自白犯罪，所生損害尚非重大，且犯後坦承犯行，深具悔意等一
    切情狀，量處如主文所示之刑。又被告乙○○前未曾受有期徒刑以上刑之宣告，
    有臺灣高等法院被告全國前案紀錄表一份在卷可憑，其因一時失慮，致罹刑典，
    且於本案偵查、審理中已坦承犯行，信其經此次偵審程序後，當能知所警惕，無
    再犯之虞，是本院認為前開對被告乙○○所宣告之刑，以暫不執行為適當，爰宣
    告緩刑二年，以啟自新。
貳、被告乙○○、甲○○無罪部分：
一、公訴意旨另以：被告甲○○與乙○○係兄弟關係，被告甲○○明知自己經濟情況
    不佳，已無法繳納信用卡消費款，亦無於刷卡後付款之真意，竟與被告乙○○基
    於意圖為自己不法所有之概括犯意聯絡，由乙○○於九十年六月間，向安信信用
    卡公司申請卡號為0000000000000000號之ＶＩＳＡ信用卡一張
    ，經安信信用卡公司承辦人員對被告乙○○債信能力徵信無訛後，核定信用額度
    為十二萬元，並於同月二十一日以掛號信函核發信用卡予被告乙○○，被告乙○
    ○再將收受之信用卡交予被告甲○○，並授權其使用。被告甲○○持有該張信用
    卡後，旋即在該張信用卡背面簽署乙○○署押，復自九十年六月二十七日起至九
    十一年二月十九日止，連續在安信信用卡公司之特約特店即漢神名店百貨股份有
    限公司等商店，持上開信用卡簽帳消費多次，總計四十五萬二千五百二十九元，
    均使安信信用卡公司，因之交付被告甲○○之消費款予特約商店，嗣安信信用卡
    公司按月寄發帳單要求被告乙○○清償，被告甲○○或於每月繳納部分金額，或
    均未繳納，致安信信用卡公司損失計有二十三萬三千四百四十二元，因認被告二
    人均涉犯刑法第三百三十九條第一項之詐欺取財罪。
二、按犯罪事實，應依證據認定之，無證據不得認定犯罪事實，又不能證明被告犯行
    者，應諭知無罪之判決，刑事訴訟法第一百五十四條第二項、第三百零一條第一
    項分別定有明文。次按事實之認定，應憑證據，如未能發現相當證據，或證據不
    足以證明，自不能以推測或擬制之方法，為裁判基礎；且認定犯罪事實所憑之證
    據，雖不以直接證據為限，間接證據亦包括在內，然而無論直接證據或間接證據
    ，其為訴訟上之證明，須於通常一般之人均不致有所懷疑，而得確信其為真實之
    程度者，始得據為有罪之認定，倘其證明尚未達到此一程度，而有合理之懷疑存
    在時，事實審法院復已就其心證上理由予以闡述，敘明其如何無從為有罪之確信
    ，因而為無罪之判決，尚不得任意指為違法，有最高法院四十年台上字第八六號
    、七十六年台上字第四九八六號判例可參。
三、本件公訴人認被告甲○○、乙○○涉有詐欺取財之犯行，無非係以被告二人於偵
    查中之自白，告訴人安信信用卡公司代理人黃巧蓉之指訴，復有被告乙○○之信
    用卡申請書、聲明書及告訴人所提出之信用卡消費明細表各一份暨繳款紀錄兩份
    等資料，為論罪依據。惟訊據被告乙○○、甲○○固均坦承被告乙○○向安信信
    用卡公司申辦上開信用卡後交予被告甲○○，並授權被告甲○○使用，且自九十
    年六月起至九十一年二月十九日止，積欠款項二十三萬三千四百四十二元未清償
    之事實，惟矢口否認有何詐欺之犯行，均辯稱：因甲○○要去大陸做生意，需要
    使用信用卡，乙○○才將以前申請而未曾使用之信用卡借給甲○○使用，甲○○
    亦有繳付二十一萬元卡費，嗣因房屋被拍賣，經濟困難，才未繳款，渠等並無詐
    欺之犯意等語。經查：
  (一)被告乙○○於九十年五月十七日在皇家開發股份有限公司任職期間，受該公司委
    託，以公司登記其名之房屋替該公司向華信銀行申請房屋貸款，經華信銀行經辦
    人員主動推薦被告乙○○申辦卡號為0000000000000000號之安
    信信用卡公司發行之ＶＩＳＡ金卡使用，被告乙○○始提出申請，並經華信信用
    卡公司審核其信用狀況准予發卡等情，業據證人即華信銀行行員王琦琇於本院審
    理中證稱：九十年五月間，伊去皇家開發公司幫乙○○辦理房屋貸款時，因銀行
    要開發信用卡客戶，伊主動問乙○○是否要辦信用卡，經乙○○在信用卡申請書
    之申請人欄簽名後，伊再將申請書連同申請房屋貸款之徵信資料轉交給信用卡中
    心作業等語甚明（見本院卷第五八、六○、六一頁），並有華信銀行專用之信用
    卡申請書、華信安泰信用卡行員推薦表及華信銀行貸款申請書各一份在卷可憑（
    見偵他卷第九一、九二頁、本院卷第六七頁），足見被告乙○○並非主動向安信
    信用卡公司申請信用卡，且在其申請信用卡之初，並未對發卡之安信信用卡公司
    施用任何詐術，是公訴人認被告甲○○係因經濟不佳，為自己不法所有之犯意，
    而推由被告乙○○向華信信用卡公司申請信用卡云云，恐有誤會。
  (二)被告乙○○因其弟即被告甲○○將前往中國大陸經商，為被告甲○○工作方便，
    始於同年六月間將上開信用卡授權予被告甲○○使用，被告甲○○於取得上開信
    用卡後，自同年六月二十七日起至九十一年二月十九日止，持上開信用卡連續在
    安信信用卡公司位在臺灣及大陸地區之特約商店刷卡消費，其每月消費金額分別
    為八萬五千六百五十元、三萬四千六百二十三元、五萬五千八百五十元、二萬八
    千六百零五元、五萬七千一百四十四元、四萬三千零八十一元、七千一百零七元
    、十二萬八千九百八十五元，共計四十五萬二千五百二十九元，固有帳單紀錄在
    卷可憑（見偵緝卷第五四頁），且為被告二人所不否認，然被告甲○○於刷卡消
    費後，即自九十年七月起至同年十二月止，每月分別繳付二萬至五萬元不等共計
    二十四萬零五百元之帳款，此有繳款紀錄附卷可憑（見偵緝卷第五頁），則由上
    開繳款紀錄觀之，顯見被告甲○○於向被告乙○○借用上開信用卡持以消費時，
    並無意圖為自己不法所有之犯意，否則自無繳付高達二十四萬零五百元帳款之理
    ，是被告二人均辯稱無詐欺之意圖等語，應堪採信。
四、綜上所述，被告二人辯稱渠無詐欺之犯意等語，均堪採信，自難僅因渠等事後未
    依約清償債款，即以詐欺罪相繩。此外，復查無其他積極證據足資證明被告等有
    何詐欺之犯行，揆諸前述規定及最高法院判例所示，自應為被告二人無罪判決之
    諭知。
據上論斷，應依刑事訴訟法第二百九十九條第一項前段、第三百零一條第一項，刑法
第一百六十九條第一項、第一百七十二條、第七十四條第一款，判決如主文。
本案經檢察官陳俊宏到庭執行職務。
中      華      民      國    九十二    年      九      月    二十三    日
                                  臺灣高雄地方法院刑事第十二庭
                                      法  官    廖純卿
右正本證明與原本無異。
如不服本判決，應於判決送達後十日內，向本院提出上訴狀。
                                      書記官    劉企萍
中      華      民      國    九十二    年      九      月    二十九    日
附錄法條：
中華民國刑法第一百六十九條
意圖他人受刑事或懲戒處分，向該管公務員誣告者，處七年以下有期徒刑
。


司法院資訊處製作；財團法人民間司法改革基金會備份。
